【裁判字號】    98,消債更,189
【裁判日期】    980914
【裁判案由】    更生
【裁判全文】
臺灣桃園地方法院民事裁定           98年度消債更字第189號
聲  請  人
即  債務人  甲○○
上列當事人因消費者債務清理事件，聲請更生，本院裁定如下：
    主    文
債務人甲○○自中華民國九十八年九月十五日上午八時起開始更
生程序。
命司法事務官進行本件更生程序。
    理  由
    理    由
一、按法院開始更生程序之裁定，應載明其年、月、日、時，並
    即時發生效力。次按法院裁定開始更生或清算程序後，得命
    司法事務官，進行更生或清算程序，必要時，得選任律師、
    會計師或其他適當之自然人或法人一人為監督人或管理人。
    消費者債務清理條例第45條第1 項、第16條第1 項分別定有
    明文。
二、本件聲請意旨略以：聲請人前曾於民國95年9 月間依照中華
    民國銀行公會會員辦理消費金融案件無擔保債務協商機制與
    最大債權銀行國泰世華銀行成立協商，協商條件為每月新台
    幣（下同）13,018元、120 期、利率8%，惟因聲請人每月收
    入僅約24,000元，扣除上開協商清償方案金額後，已難維持
    生活，實有不可歸責於己之事由，致不得已而悔諾。聲請人
    之無擔保或無優先權債務總額未逾1,200 萬元，復未經法院
    裁定開始清算程序或宣告破產，且非聲請人主觀惡意，實係
    客觀上具有上述不可歸責事由存在，爰依法聲請更生等語。
三、按消費者債務清理條例立法意旨，乃在幫助陷於經濟上困境
    之債務人，得藉由更生或清算程序，走出經濟困境，避免走
    向絕路，實現憲法所保障之生命權。再按債務人對於金融機
    構因消費借貸、自用住宅借款、信用卡或現金卡契約而負債
    務，其法律關係較單純明確，金融機構並已訂有債務協商機
    制，如能協商成立，債務人或不須依本條例聲請更生或清算
    ，可疏減法院負擔，有效分配司法資源。故為使債務人得自
    主解決其債務，故明定債務人對於金融機構因消費借貸、自
    用住宅借款、信用卡或現金卡契約而負債務之情形，採行協
    商前置主義，本條例第151 條立法意旨足資參照。經查：
(一)、聲請人收入部分：聲請人自承目前擔任臨時工，每月收入約
    20,000元至24,000元等語，審諸聲請人所提財政部高雄市國
    稅局95年度、96年度、97年度聲請人綜合所得稅各類所得資
    料清單，聲請人於95年度收入590 元、96年度收入1,600 元
    、97年度收入201,000 元，及克霖實業股份有限公司（聲請
    人於本院98年7 月1 日訊問期日陳稱伊僅在該公司任職至98
    年5 月4 日）97年10月至12月薪資條所載聲請人每月平均實
    領24,058元等情，堪認聲請人陳稱伊平均月收入為24,000元
    為可採，是聲請人本人每月可供可支應之款項，應以24,000
    元為計。至於聲請人雖另陳稱其配偶於失業後，現所從事之
    工作每月收入約17,000至18,000元，惟未據聲請人提出相關
    證明文件可資憑參，本院參酌聲請人所提出其配偶財政部北
    區國稅局97年綜合所得稅各類所得資料清單，聲請人之配偶
    97年年收入為316,721 元，認定聲請人配偶平均每月收入應
    為26,393元。
(二)、聲請人所陳報之每月各項支出部分：
１、膳食費5,400 元、交通費825 元：此部分支出業據聲請人提
    出交通費部分相關單據為憑，且本院認聲請人個人平均每日
    伙食費180 元及交通費28元，尚屬合理。
２、水電瓦斯費1,167 元：此部分支出業據聲請人提出相關單據
    為佐，且業已與配偶平均攤分，故爰予列計。
３、通訊費365 元：此部分支出業據聲請人提出相關單據為佐，
    且本院認尚屬適當。
４、福利金150 元：此部分支出雖據聲請人提出薪資條為憑，然
    聲請人於本院98年7 月1 日訊問期日陳稱伊僅於克霖實業股
    份有限公司任職至98年5 月4 日，故現已無此部分支出，爰
    不予另計。
５、子女膳食費2,400元、教育費3,000元：此部分支出業據聲請
    人提出學生證之部分相關單據為憑，且業已與配偶平均攤分
    ，本院參酌行政院所公佈之每人每月平均最低生活支出9,82
    9 元，故聲請人主張其負擔子女膳食費2,400元、教育費3,0
    00元，尚屬合理，故爰予列計。
６、扶養費1,000 元：就此部分支出，聲請人係以97年度個人免
    稅額之平均每月6,500 元為計，而聲請人之母因領有殘障補
    助每月5,000 元，是餘下1,500 元，由聲請人負擔1,000 元
    ，聲請人胞弟負擔500 元。本院參酌行政院所公佈之每人每
    月平均最低生活支出9,829 元，故聲請人主張負擔其母扶養
    費1,000元，尚屬合理，故爰予列計。
７、房貸5,751 元：該房屋雖登記為聲請人配偶所有，然本院審
    酌此部分支出，與一般租賃房屋行情相當，狗不支出此項費
    用，聲請人勢必另需支出房租，且前開房屋每月平均需繳納
    房屋貸款11,502元，聲請人業已與其配偶平均攤分，故爰予
    列計。
８、綜上，本件聲請人每月平均收入24,000元，扣除上開必要生
    活支出19,908元（計算式：5,400 元＋825 元＋1,167 元＋
    365 元＋2,400元＋3,000元＋1,000 元＋5,751 元＝19,908
    元），僅餘4,092 元，顯不足支應聲請人原與銀行公會個別
    一致性協商之每月13,018元還款方案。
四、此外，依聲請人所提財團法人金融聯合徵信中心資料，聲請
    人之無擔保債務總額為1,004,226 元，據卷附財政部臺灣省
    北區國稅局財產歸屬資料清單，聲請人名下固有房屋1 筆（
    門牌號碼：屏東縣車城鄉○○村○○路14號）、土地1 筆（
    屏東縣車城鄉○○段保力小段144-18地號），權利範圍均為
    1/2 。然本院依職權函彰化銀行車城分行，查詢前開不動產
    所擔保之債權數額及該房地現值，彰化銀行車城分行98年7
    月10日函覆稱，就前開不動產所擔保債權部分，聲請人所繼
    承之債務數額為179,393 元，該房地於92年10月1 日鑑定總
    價額為356,465 元，則聲請人就前開房地之權利價值約為
    178,233 元（計算式：356,465 元÷2 ＝178,233 元），顯
    即已無法清償上開179,393 元之債務，是無從變賣前開不動
    產以清償其餘無擔保負債。從而，以聲請人現今之無擔保債
    務總額為1,004,226 元為計，縱以最優惠之180 期、0%利率
    銀行公會債務協商方案計算，則每期尚需5,579 元，亦較聲
    請人上開每月可清償之4,092 元為高。
五、綜上所述，堪認本件聲請人確有不能清償債務之情事，此外
    ，本件又查無聲請人有消費者債務清理條例第6 條第3 項、
    第8 條或第46條各款所定駁回更生聲請之事由存在，則聲請
    人聲請更生，應屬有據，並依首揭規定命司法事務官進行本
    件更生程序，爰裁定如主文。
中    華    民    國    98    年    9     月    14    日
                  民事第二庭  法  官   卓立婷
上為正本係照原本作成。
本件不得抗告。
本裁定已於九十八年九月十五日上午八時公告
中    華    民    國    98    年    9     月    15    日
                              書記官   黃進傑


司法院資訊處製作；財團法人民間司法改革基金會備份。
